【裁判字號】    88,易,1392
【裁判日期】    890114
【裁判案由】    詐欺
【裁判全文】
臺灣屏東地方法院刑事判決                        八十八年度易字第一三九二號
    公  訴  人  臺灣屏東地方法院檢察署檢察官
    被      告  乙○○
右列被告因詐欺案件，經檢察官提起公訴（八十八年度偵緝字第三○四號），本院判
決如左：
     主  文
乙○○連續意圖為自己不法之所有，以詐術使人將本人之物交付，處有期徒刑壹年。
     事  實
一、乙○○於民國（下同）八十六年九月十日，參加由丙○在其屏東縣長治鄉○○村
    ○○街八十五巷二十四號住處所召集之每會新台幣 (下同)一萬元、每月十日開
    標之互助會，乙○○並分別以乙○○、黃嬌、莊月真名義參加三會。八十六年十
    一月間，乙○○在外負債累累，急需款項，竟基於意圖為自己不法所有之概括犯
    意，明知自己已陷於資力窘困無力於標會後續繳納死會會款，亦無意續繳納死會
    會款，仍連續於八十六年十一月十日、八十七年三月十日、八十七年六月十日，
    分別以標金三千五百元、五千二百元、五千三百元競標，並標下會款，丙○不知
    乙○○已無意清償而陷於錯誤，仍收集會款後交付予乙○○，乙○○於八十七年
    六月十日標下會款並收取會款後，旋即逃匿他處，而後丙○始知受騙。
二、乙○○前於八十四年五月十五日，在屏東縣長治鄉德榮村煙墩巷七十號住處，召
    集每會新台幣 (下同)一萬元、每月十五日開標一次之互助會，每次由二位會員
    得標，會員共計八十人。在互助會進行期間，乙○○因在外負債，急需款項，除
    參加丙○之互助會，先後連續三次詐取會款外，又基於同前之意圖為自己不法所
    有之概括犯意，於八十七年某月份，向包括丁○○在內之活會會員，詐稱是甲○○得標，而向丁○○等活會會員收款，丁○○等活會會員不知有詐而陷於錯誤，
    仍將會款交付予乙○○；其又於八十七年五月間，向甲○○等活會會員，詐稱是
    由丁○○得標，而向甲○○等活會會員收款，致甲○○等活會會員不知有詐而陷
    於錯誤，仍將會款交付予乙○○（因乙○○未供述其冒標之確切日期及其所稱投
    標金額，因之無法查明其每次詐取之確實金額），嗣經甲○○、丁○○等活會會
    員互相比對活會人員後，始知受騙。
三、案經丙○、甲○○訴由臺灣屏東地方法院檢察署檢察官偵查起訴。
     理  由
一、訊據被告乙○○固坦承有參加丙○所起之會，得標三次後，即離開屏東未再繳會
    款，及其於八十四年五月十五日確有起互助會之事實，惟矢口否認有何詐欺犯行
    ，辯稱：因為伊被地下錢莊逼債，所以才在八十七年六月離開屏東；沒有用甲○○、丁○○得標之名義收取會款云云。經查：
（一）右揭犯罪事實，業據告訴人丙○、丁○○、甲○○指述綦詳，並有前揭互助會
      之會單二紙附卷可稽。
（二）被告辯稱：因為伊被地下錢莊逼債，所以才在八十七年六月離開屏東；沒有用
      甲○○、丁○○得標之名義向活會會員收取會款，其並無詐欺犯行云云。經查
      ：被告參加丙○所起之互助會時，已積欠地下錢莊一千餘萬元，陷於資力窘困
      ，業據其供承在卷，其分別於八十六年十一月十日、八十七年三月十日、八十
      七年六月十日，以三千五百元、五千二百元、五千三百元顯然較高之標金，密
      集三次標下會款後，於八十七年六月十五日即離開屏東，逃匿他去，未再繳死
      會會款，足見被告急於取款而無意清償。被告既無清償能力，又標取會款，顯
      有不法所有之意圖，又行使權利，履行義務，應依誠實及信用之方法，被告既
      標下會款，自然被認為是有意願繳交日後各期之死會會款，會首丙○亦是如此
      期待，然被告卻是只欲取得會款，而無意繳交死會會款，被告之行為，應屬詐
      術之使用，被告所辯無詐欺之意云云，不足採信。又被告就自己所召集之互助
      會，於八十七年某月份及五月份，明知甲○○、丁○○並未得標，其卻向其他
      活會會員詐稱是甲○○、丁○○得標，而向其他活會會員收款，此據甲○○、
      丁○○陳述在卷，被告所辯未以甲○○、丁○○得標名義收款云云，無非事後
      卸責之詞，不足採信。綜上所述，被告基於意圖不法所有之犯意，連續詐得會
      款，本案事證明確，被告犯行堪予認定。
二、核被告乙○○所為，係犯刑法第三百三十九條第一項之罪。被告連續多次犯行，
    犯罪時間緊接，所犯罪名構成要件相同，顯係基於概括之犯意為之，應依刑法第
    五十六條之規定，以一罪論，並加重其刑。其詐欺行為，致多數會員受騙，為想
    像競合犯。爰審酌被告犯罪之動機、目的、手段，犯罪所生之危害，及其犯後逃
    匿，經通緝到案後，又始終否認犯行，飾詞猝辯，毫無悔意，等一切情狀，量處
    如主文所示之刑。
據上論斷，應依刑事訴訟法第二百九十九條第一項前段，刑法第三百三十九條第一項
、第五十六條、第五十五條，罰金罰鍰提高標準條例第一條前段，判決如主文。
本案經檢察官廖樁堅到庭執行職務。
中      華      民      國      八十九      年      二    月    三     日
                                      臺灣屏東地方法院刑事第二庭
              法  官  李  宛  玲
右正本證明與原本無異。
對於本判決如有不服應於收受送達後十日內向本院提出上訴書狀上訴於台灣高等法院
高雄分院並按他造當事人之人數附具繕本。
                                          書記官   林  天  化
中      華      民      國      八十九      年      二    月    三     日
附錄本案論罪科刑條文：
刑法第三百三十九條第一項：意圖為自己或他人不法之所有，以詐術使人將本人或第
三人之物交付者，處五年以下有期徒刑、拘役或科或併科一千元以下罰金。


司法院資訊處製作；財團法人民間司法改革基金會備份。
